臺灣臺北地方法院民事判決
109年度金字第68號
原      告  范玉蘭  
訴訟代理人  匡伯騰律師
被      告  張相雲  
訴訟代理人  姜至軒律師
被      告  蘇秉澤  
上列當事人間請求返還投資款事件，本院於民國110年10月22日
言詞辯論終結，判決如下：
    主      文
被告張相雲應給付原告新臺幣貳佰萬元。
原告其餘之訴駁回。
訴訟費用（除減縮部分外）由被告張相雲負擔三分之一，餘由原
告負擔。
本判決原告勝訴部分，於原告以新臺幣陸拾陸萬元為被告張相雲
供擔保後，得假執行；但被告張相雲如以新臺幣貳佰萬元為原告
預供擔保，得免為假執行。
原告其餘假執行之聲請駁回。
    事實及理由
壹、程序部分：
一、按因侵權行為涉訟者，得由行為地之法院管轄；共同訴訟之
    被告數人，其住所不在一法院管轄區域內者，各該住所地之
    法院俱有管轄權，但依第4條至前條規定有共同管轄法院者
    ，由該法院管轄，民事訴訟法第15條第1項、第20條分別定
    有明文。本件原告備位主張被告共同以雲澤數位科技有限公
    司（下稱雲澤公司）之名義，向其詐取投資款，被告應連帶
    對其負損害賠償責任等語，核屬因侵權行為涉訟，且原告主
    張本件共同侵權行為地位於本院轄區之雲澤公司辦公室即臺
    北市○○區○○○路0段00號2樓，則依前揭規定，本院就本件訴
    訟自有管轄權。
二、次按訴狀送達後，原告不得將原訴變更或追加他訴，但請求
    之基礎事實同一、擴張或減縮應受判決事項之聲明者，不在
    此限，民事訴訟法第255條第1項第2款、第3款定有明文。又
    按原告將原訴變更時，如其訴之變更為合法，而原訴可認為
    已因撤回而終結，法院應專就新訴裁判（最高法院65年台上
    字第2183號、66年台上字第3320號裁判意旨參照）。本件起
    訴時原列廖振來、范玉蘭為原告，先位依廖振來、范玉蘭與
    被告張相雲間合作契約書第5條約定，備位依民法第184條第
    2項、第185條、第179條及第197條等規定，聲明請求：「㈠
    先位聲明：⒈被告張相雲（下稱張相雲）應支付廖振來新臺
    幣（下同）300萬元。⒉張相雲應支付范玉蘭600萬元。⒊願供
    擔保，請准宣告假執行。㈡備位聲明：⒈張相雲、被告蘇秉澤
    （下分別稱呼時逕稱姓名，二人合稱被告）應連帶支付廖振
    來900萬元。⒉願供擔保，請准宣告假執行。」（見本院卷㈠
    第9至10頁、第138頁）；嗣於訴訟繫屬中原告將其先位之訴
    請求權基礎變更為民法第259條第1款、第179條（見本院卷㈠
    第278頁），備位之訴請求權基礎變更為民法第184條第2項
    、第185條（見本院卷㈠第333頁），並變更聲明：「㈠先位聲
    明：⒈張相雲應給付原告范玉蘭600萬元。⒉願供擔保，請准
    宣告假執行。㈡備位聲明：⒈被告應連帶給付原告范玉蘭600
    萬元。⒉願供擔保，請准宣告假執行。」（見本院卷㈠第331
    頁、第333頁）。被告雖均不同意上開變更（見本院卷㈠第33
    3頁），然原告變更訴之聲明及請求權基礎所依據之事實，
    與原起訴主張之基礎事實均屬同一，在證據資料之利用上具
    有一體性，且係屬擴張及減縮應受判決事項之聲明，與前開
    規定並無不合，應予准許。又原告變更之訴既屬合法，依原
    告變更後之聲明以觀，廖振來已對被告無任何請求，效力同
    撤回起訴，揆諸前揭說明，本院僅須就原告變更後之訴為裁
    判。
三、蘇秉澤未於最後言詞辯論期日到場，核無民事訴訟法第386
    條所列各款情形，爰依原告聲請，由其一造辯論而為判決。
貳、實體部分：
一、原告主張：伊丈夫即訴外人廖振來於民國102年間經由訴外
    人許季（下逕稱姓名）之介紹結識張相雲，張相雲並以其與
    蘇秉澤經營之雲澤公司名義，以保證高投資報酬率之方式邀
    請廖振來做外匯投資。投資初期，廖振來確有自雲澤公司領
    回本金及高額報酬，並由蘇秉澤為交付。其後，張相雲宣稱
    原本使用之俄羅斯外匯操盤程式已落伍，將改用澳洲操盤程
    式可獲得更高利潤，便邀請廖振來加碼投資。廖振來不疑有
    他，遂代理伊先後於102年6月10日、同年7月3日在雲澤公司
    之建國北路辦公室與張相雲簽訂如本院卷㈠第163頁、第167
    頁之合作契約書（下合稱系爭二份契約），並各交付300萬
    元現金作為投資款，張相雲並於簽約日各開立同額如附表一
    編號1、2所示本票共2紙作為擔保，雙方約定張相雲於合作
    期間內應負責操作雲端財富交易軟體創造獲利，並每月各提
    供投資金額之20％即60萬元作為報酬，投資一年共應撥款12
    次共計720萬元。然張相雲於合作期間均未給付約定之紅利
    ，經伊於本件以民事陳報㈢狀催告後迄今仍未履行，故伊自
    得依民法第254條規定解除系爭二份契約，並依同法第259條
    第1款規定請求張相雲返還上開投資款。縱認系爭二份契約
    並未合法解除，然因系爭二份契約迄今均已屆期，張相雲受
    領上開600萬元投資款已無法律上之原因，其亦應依民法第1
    79條規定返還之，爰先位依上開請求權基礎擇一請求張相雲
    給付伊600萬元。又倘認先位主張為無理由，因伊於107年7
    月間經由網路新聞得知雲澤公司涉及吸金詐騙案件，且被告
    二人業經本院107年度金重訴字第13號刑事判決認定違反銀
    行法而為有罪判決，顯見被告係藉由雲澤公司名義以上開手
    法非法吸收資金，向伊之代理人廖振來詐取上開投資款，致
    伊受有損害，爰備位依民法第184條第2項、第185條規定請
    求被告連帶負侵權行為損害賠償責任等語。並聲明：㈠先位
    聲明：⒈張相雲應給付原告600萬元。⒉願供擔保，請准宣告
    假執行。㈡備位聲明：⒈被告應連帶給付原告600萬元。⒉願供
    擔保，請准宣告假執行。
二、被告答辯：
　㈠張相雲以：廖振來於102年間係因與伊討論外匯投資之事，因
    而向伊表示欲投資伊當時經營之雲澤公司900萬元，惟要求
    伊將前開投資款項分成三份契約，金額各為300萬元，其中
    二份要以原告之名義為投資即系爭二份契約，另一份契約
　　係廖振來於102年9月24日，以自己名義，與伊約定如本院卷
    ㈠第165頁內容之合作契約書，約定廖振來投資300萬元給張
    相雲設立外匯交易經紀商，張相雲保障廖振來每年獲利100％
    之報酬（下稱廖振來投資契約），伊並開立如附表一編號3
    所示本票（附表一編號1至3所示3張本票合稱系爭本票）予
    廖振來作為投資額擔保。伊前已陸續支付原告與廖振來二人
    共計300萬元款項，但後續操作不順而結束公司營運。其後
    ，原告授權廖振來代理，二人於108年5月間將系爭本票影本
    交付許季及訴外人劉耀聰（下逕稱姓名），委託渠等向伊催
    討上開投資款。雙方協商後，就系爭二份契約以及廖振來投
    資契約與系爭本票的全部債務爭執，一併達成和解，約定「
    1、張相雲只要還給原告與廖振來600萬元。2、原告與廖振
    來二人對於三份合作契約書（即系爭二份契約以及廖振來投
    資契約）可得請求的其餘債權均拋棄。」前開給付600萬元
    之和解約定自108年7月22日起分期還款，已於109年3月20日
    履行完畢，許季及劉耀聰並交付廖振來開立之清償證明予伊
    收執，故系爭二份契約之債權債務關係，不僅已為原告委任
    之許季、劉耀聰二人與伊達成上開還款協議之和解效力所取
    代，於伊依約向劉耀聰清償完畢後，兩造間已無任何債權債
    務關係存在，是原告於先位之訴再行主張解除系爭二份契約
    ，自非合法，其所為先位請求並無理由。此外，伊簽立系爭
    二份契約後，確實有依約上網操作軟體投資外匯，初期並有
    撥款5次投資報酬共計300萬元予原告及廖振來，並無詐取原
    告投資款或違反銀行法之情事，故原告備位依侵權行為之法
    律關係，請求伊應與蘇秉澤連帶給付600萬元，亦無理由等
    語，資為抗辯。並聲明：⒈原告之訴及假執行之聲請均駁回
    。⒉如受不利之判決，願供擔保請准宣告免為假執行。
　㈡蘇秉澤於最後言詞辯論期日未到場，據其之前辯論所為之聲
    明及陳述略謂：伊並未參與系爭二份契約之締約或履行，亦
    未收受原告之投資款，原告之請求並無理由等語，資為抗辯
    。並聲明：⒈原告之訴及假執行之聲請均駁回。⒉如受不利之
    判決，願供擔保請准宣告免為假執行。
三、兩造不爭執之事實（見本院卷㈠第431至432頁）：
  ㈠廖振來於102年6月10日、同年7月3日分別有代理以其妻即原
    告，與張相雲簽訂系爭二份契約，約定由張相雲於合作期間
    內負責操作雲端財富交易軟體創造獲利，並每月各提供投資
    金額之20%作為報酬，為期1年，共應撥款12次，系爭二份契
    約應各自支付720萬元。
  ㈡廖振來於102年9月24日，以自己名義，與張相雲約定如本院
    卷㈠第165頁內容之合作契約書，約定廖振來投資300萬元給
    張相雲設立外匯交易經紀商，張相雲保障廖振來每年獲利10
    0%之報酬（即廖振來投資契約）。
  ㈢廖振來於系爭二份契約以及廖振來投資契約簽約當日，已各
    交付300萬元、300萬元、300萬元現金予張相雲作為投資款
    ，張相雲則各於簽約日開立如附表一所示本票（即系爭本票
    ）交付廖振來作為擔保。
  ㈣張相雲並未完全按系爭二份契約第5條約定，按月撥付投資金
    額20％之報酬予原告（但兩造對於張相雲初期是否有撥款5次
    共計300萬元予原告有爭執）；亦未曾結算廖振來投資契約
    的獲利報酬給廖振來。
  ㈤廖振來本人以及代理原告於107年、108年間有委託許季向張
    相雲追討系爭本票之債務，有將系爭本票影本交付許季，請
    許季協助向張相雲催討，並有簽署許季所提供上面有「劉耀
    聰」名字的委託書（見本院卷㈠第282頁）。
  ㈥原告以109年11月22日到院之民事陳報㈢狀催告張相雲履行系
    爭二份契約之給付義務，應各給付720萬元，並定期限倘於1
    10年1月4日前未給付，即解除契約等語（見本院卷㈠第154至
    155頁），該陳報狀於109年11月27日送達張相雲（見本院卷
    ㈠第242頁）。
  ㈦張相雲曾以雲澤公司之名義簽發面額60萬元、發票日為102年
    9月16日、支票號碼為AH0000000、受款人為廖振來、付款人
    為臺灣銀行臺北分行之支票交付廖振來，作為給付原告系爭
    二份契約第3條所約定投資報酬。前開支票已經於102年9月1
    6日兌現給付予廖振來（見本院卷㈠第359至365頁、第392頁
    ）。　　
四、兩造之爭點（見本院卷㈠第432-433頁）：
　㈠先位部分：
　⒈范玉蘭於110年1月4日依據民法第254條之規定解除系爭二份
    契約是否合法？
　⑴張相雲抗辯於108年以前已經就范玉蘭的系爭二份契約總共撥
    款5次，每次60萬元，總共300萬元給原告二人等情，是否屬
    實？
　⑵張相雲抗辯於108年間，已與透過受到原告授權的訴外人許季
    、劉耀聰，就系爭二份契約以及廖振來投資契約與系爭本票
    的全部債務爭執，與原告一併達成和解，約定「1、張相雲
    只要還給原告二人六百萬元。2、原告二人對於三份合作契
    約書可得請求的其餘債權均拋棄。」，且和解內容已經於10
    9年3月20日履行完畢，是否可採？
　⑶范玉蘭以109年11月22日到院之民事陳報（三）狀催告張相雲
    履行系爭二份契約之給付義務，是否適法？
　⒉承上，如不合法，范玉蘭主張因系爭二份契約已經屆期，故
    張相雲依民法第179條規定請求張相雲返還600萬元投資款，
    是否有據？
　㈡備位部分：
　⒈被告是否有違法吸收資金或對范玉蘭詐取投資款等違反保護
    他人法律的行為？
　⒉范玉蘭依民法第184條第2項、第185條規定，請求被告連帶給
    付600萬元，是否有據？
五、本院得心證之理由：
　㈠先位聲明部分：原告解除系爭二份契約合法，得請求張相雲
    返還其尚未返還之投資本金200萬元：
　⒈張相雲僅曾依約撥款60萬元1次給原告，其餘均未依約給付所
    約定投資報酬：
　　張相雲抗辯於108年以前已經就范玉蘭的系爭二份契約總共
    撥款5次，每次60萬元，總共300萬元給原告二人云云。就張
    相雲曾以雲澤公司之名義簽發面額60萬元、發票日為102年9
    月16日、支票號碼為AH0000000、受款人為廖振來、付款人
    為臺灣銀行臺北分行之支票交付廖振來，作為給付原告系爭
    二份契約第3條所約定投資報酬，且前開支票已經於102年9
    月16日兌現給付予廖振來等情，原告固不爭執（見三、兩造
    不爭執之事實第㈦點）；惟原告已否認張相雲有另外4次240
    萬元之撥款，就該240萬元付款張相雲並舉證以實其說，其
    抗辯自不足採。是以，除曾撥款一次60萬元外，原告主張張
    相雲並未依系爭二份契約給付每月報酬等語，堪信屬實。
　⒉兩造並未另成立和解契約取代系爭二份契約關係：
　⑴按稱和解者，謂當事人約定，互相讓步，以終止爭執或防止
    爭執發生之契約，民法第736條定有明文。又契約之成立，
    必須雙方當事人對於契約內容互相表示意思一致，或至少對
    於契約必要之點意思一致，此觀民法第153條第1項、第2項
    前段之規定即明。本件被告張相雲主張於108年間原告與廖
    振來經劉耀聰代理，就系爭二份契約以及廖振來投資契約與
    系爭本票的全部債務爭執與之達成內容為：「⒈張相雲只要
    還給原告及廖振來600萬元。⒉原告及廖振來對於三份合作契
    約書可得請求的其餘債權均拋棄。」之和解契約，前開和解
    契約關係取代系爭二份契約以及廖振來投資契約之債權債務
    關係，原告無從再於訴訟中催告其履行系爭二份契約等語，
    已為原告否認有和解之情形。張相雲自應就兩造以及廖振來
    有一致為上開和解內容之意思表示等節負舉證之責。
　⑵查，張相雲抗辯108年間達成和解云云，無非以被證2即立據
    人為廖振來之「清償證明」、被證3即108年7月22日劉耀聰
    簽名收據、被證4即附表二所示本票3紙（見本院卷㈠第321-3
    25頁）以及證人劉耀聰之證述為據。然查：
  ①觀「清償證明」、108年7月22日劉耀聰簽名收據、附表二所
    示本票3紙上，均無表明拋棄系爭二份契約或廖振來投資契
    約債權之文字，難憑前開文件認定有張相雲所述內容之和解
    契約成立。且廖振來已到庭陳稱被證2之「清償證明」上「
    立據人」欄位之「廖振來」並非其所簽署立據等語（見本院
    卷㈠第249頁），原告同樣否認該「清償證明」之真正。再按
    私文書應由舉證人證其真正，民事訴訟法第357條定有明文
    ；惟張相雲迄未證明該文件上「廖振來」簽名為真正，自不
    能採信被證2「清償證明」而為有利張相雲之認定。
  ②就本件原告及其夫廖振來委託人向張相雲討債委託人、委託
    對象、委託內容以及追討取款過程等節，證人許季到庭證稱
    ：伊與原告的丈夫廖振來因參加同濟會共事的緣故，交情很
    深，又因投資的關係認識張相雲；後來知道有劉耀聰這條線
    可以找到張相雲，就將這條線介紹給廖振來，廖振來就簽立
    委託書委託劉耀聰去跟張相雲要錢；但廖振來與劉耀聰沒有
    見面，伊在中間單純介紹與轉交討債之文件，除了簽名的委
    託書外，還有轉交系爭本票影本給劉耀聰，因廖振來說正本
    不見了，至於被證2的「清償證明」是從頭到尾都沒有的文
    件；劉耀聰有拿150萬元回來，但並沒有回報與張相雲另外
    做了什麼約定等語（見本院卷㈠第434-440頁）。證人劉耀聰
    到庭證稱：伊常跟許季聯絡，許季找了很多張相雲的債權人
    讓伊去向張相雲討債，原告與廖振來只是其中之一；伊討債
    一定有讓許季拿委託書來，因為要給張相雲看，本件伊收到
    的委託書有委任人廖振來的名字，有沒有原告的名字伊忘了
    ，但伊問過許季系爭本票上怎麼有不一樣的名字，許季告訴
    伊原告與廖振來是夫妻，是一起的；又討債本應該是用本票
    正本換現金，但本件許季只交給伊系爭本票影本處理，面額
    共計900萬元，伊拿去與張相雲對帳，張相雲稱已經付款300
    萬元，這部分張相雲的說法並沒有提出單據，伊向許季回報
    ，許季說沒有錯，剩下600萬元債權，所以伊後來僅向張相
    雲催討600萬元；這600萬元張相雲說要分期，一個月固定20
    號還100萬，後來張相雲還了300萬時，因為要向廖振來拿兩
    張本票正本還張相雲，當時許季說廖振來說本票正本不見，
    張相雲就不開心，張相雲就問如果對方不承認怎麼辦，後來
    張相雲說請教律師後，可以改開清償證明，但是實際上張相
    雲還有300萬元沒有給付，所以張相雲新開三張如附表二所
    示本票，共計300萬元來換被證2「清償證明」，「清償證明
    」是許季給伊的，伊拿到時「清償證明」上就已經有「廖振
    來」的簽名；之後張相雲每個月還100萬時，就拿一張新開
    的本票來換，這樣就沒有爭議；伊在附表二所示本票上面那
    樣寫的意思就是張相雲把錢交付，伊就簽名加上清償日期；
    伊收到第一個100萬元有簽張相雲準備好的收據即被證3，但
    後來200萬元不知為何張相雲沒有準備收據，就系爭本票最
    後伊確實有從張相雲收到600萬元；收到錢後，伊第一時間
    都是找許季拆分伊應得的報酬，其餘請許季轉交等語（見本
    院卷㈠第339-345頁）。證人劉耀聰並證稱：「（問：【提示
    本院卷第321頁，被證2】你受到委託向張相雲追討廖振來的
    600萬元債務，是有跟張相雲約好還完這600萬元，清償證明
    上面寫的三個號碼的本票債務就算全部清償且兩不相欠嗎？
    還是有做何其他的約定？）就是只有針對本票的債權，至於
    張相雲與廖振來之間是否有其他債務或合約我不清楚。」等
    語（見本院卷㈠第342-343頁）。
  ③互核前開二證人所述，原告經廖振來代理及廖振來本人均有
    委任授權劉耀聰一併追討系爭本票共3筆債務並代為收取款
    項，且原告與廖振來有由許季轉交委任書狀以及系爭本票影
    本給劉耀聰作為追討債務之文件等情，固堪認定；惟渠等均
    稱單純追討系爭本票債務而已，並未代理原告或廖振來與張
    相雲另為其他約定；依劉耀聰所證情節，其僅向張相雲收取
    600萬元，係在沒有看到單據的情況下，誤信張相雲已清償9
    00萬元債務中的300萬元所致，其並無代理原告與廖振來放
    棄300萬元債權的意思甚明。況查，依系爭二份契約之第四
    條係約定：「甲方（即張相雲）開立乙方（即原告）所投資
    之本金新台幣參佰萬元本票1張以示負責。」（見本院卷㈠第
    163、167頁），廖振來投資契約第七條係約定：「倘若因各
    種因素導致公司必須結束營業時，甲方（即張相雲）負責返
    還乙方（即廖振來）所投資之本金，甲方並開立本票一張，
    唯撥款日期待事實發生之時再行商議。」（見本院卷㈠第165
    頁），系爭本票依約是用以擔保前開三份契約所交付投資本
    金之返還，尚非涵蓋前開三份契約全部債權債務關係，益徵
    劉耀聰代理依系爭本票向張相雲追討債務時，無從就前開三
    份契約全部債權債務關係成立和解。
　⒊原告以109年11月22日到院之民事陳報（三）狀催告張相雲履
    行系爭二份契約之給付義務，與解除契約均合法：
　⑴按給付有確定期限者，債務人自期限屆滿時起，負遲延責任
    ；契約當事人之一方遲延給付者，他方當事人得定相當期限
    催告其履行，如於期限內不履行時，得解除其契約，民法22
    9條第1項、第254條分別定有明文。
　⑵承上，廖振來於102年6月10日、同年7月3日分別有代理以其
    妻即原告，與張相雲簽訂系爭二份契約，約定由張相雲於合
    作期間內負責操作雲端財富交易軟體創造獲利，並每月各提
    供投資金額之20%作為報酬，為期1年，共應撥款12次，系爭
    二份契約應各自支付720萬元，為兩造所不爭（見三、兩造
    不爭執之事實第㈠點）；張相雲除曾撥款60萬元1次外，其餘
    期間並未依約按期履行交付報酬，已給付遲延，且系爭二份
    契約並未為和解契約取代，均如前述。從而，原告以109年1
    1月22日到院之民事陳報㈢狀催告張相雲履行系爭二份契約之
    給付義務，應各給付720萬元，並定期限倘於110年1月4日前
    未給付，即解除契約等語（見本院卷㈠第154至155頁），該
    陳報狀於109年11月27日送達張相雲（見本院卷㈠第242頁）
    ，於張相雲尚未依約履行之部分，自符合民法第254條之規
    定。又張相雲迄於110年1月4日，均未再依約給付原告投資
    報酬，依原告前開催告陳報狀所附條件，已生合法解除系爭
    二份契約之效力。
　⒋張相雲前已返還部分投資本金予原告，原告依民法第259條第
    1款規定得請求張相雲返還200萬元：
　⑴按契約解除時，當事人雙方回復原狀之義務，除法律另有規
    定或契約另有訂定外，依左列之規定：一、由他方所受領之
    給付物，應返還之，民法第259條第1款定有明文。承前，原
    告既已合法解除系爭二份契約，自得依民法第259條第1款規
    定請求張相雲返還其先前所給付投資本金。
　⑵又原告於102年間依系爭二份契約所交付張相雲之投資本金總
    額固為600萬元；惟原告前經廖振來代理及廖振來本人均有
    委任授權劉耀聰一併追討系爭本票3筆共計900萬元之債務並
    代為收取款項，且系爭本票係用以擔保系爭二份契約及廖振
    來投資契約所交付投資本金之返還等節，均如前述；是以，
    劉耀聰就系爭本票即返還前開三份契約投資本金之債務有受
    領權。且查，張相雲已依系爭本票所擔保返還系爭二份契約
    及廖振來投資契約所交付投資本金債務之本旨，自108年7月
    22日起至109年3月20日陸續交付600萬元予劉耀聰等情，業
    經劉耀聰到庭證述明確（見本院卷㈠第341-343頁），並有經
    劉耀聰親簽且記載「茲收到張相雲支付廖振來先生（范玉蘭
    ）債務之新台幣壹佰萬元，餘伍佰萬元，清點無誤，特此證
    明！」之收據、附表二所示本票影本附卷可稽（見本院卷㈠
    第323-325頁）。
　⑶再按依債務本旨，向債權人或其他有受領權人為清償，經其
    受領者，債之關係消滅；對於一人負擔數宗債務而其給付之
    種類相同者，如清償人所提出之給付，不足清償全部債額時
    ，由清償人於清償時，指定其應抵充之債務；清償人不為前
    條之指定者，依左列之規定，定其應抵充之債務：一、債務
    已屆清償期者，儘先抵充。二、債務均已屆清償期或均未屆
    清償期者，以債務之擔保最少者，儘先抵充；擔保相等者，
    以債務人因清償而獲益最多者，儘先抵充；獲益相等者，以
    先到期之債務，儘先抵充。三、獲益及清償期均相等者，各
    按比例，抵充其一部，民法第309條第1項、第321條、第322
    條第1、2、3款亦分別定有明文。承前，張相雲向有受領權
    之劉耀聰依系爭本票債務暨其所擔保債務本旨清償600萬元
    ，堪信張相雲已經就系爭二份契約與廖振來投資契約共計返
    還原告與廖振來600萬元投資本金。前開返還金額不足系爭
    本票900萬元債務全額，雖是對於積欠不同人之債務—亦即積
    欠原告之2筆300萬元返還投資本金債務與積欠廖振來之1筆3
    00萬元返還投資本金債務—為清償，然審酌原告與廖振來為
    夫妻關係，不論是與張相雲締結系爭二份契約或委任劉耀聰
    催討債務均係由廖振來出面代理為之，劉耀聰向張相雲催討
    債務時亦未特別區分二人之債務等節，本件情形應類推適用
    民法第321條、第322條所定對於一人負擔數宗債務而其給付
    之種類相同者，清償人所提出之給付，不足清償全部債額，
    又未指定應抵充之債務時的法定抵充順序。查，張相雲自10
    8年7月22日起至109年3月20日陸續交付600萬元時，系爭本
    票債務均已屆到期日（各如附表一所示），張相雲清償各筆
    債務之獲益並無區別，依第322條第3款規定，應各按比例，
    抵充其一部。故應按三分之二的比例（即給付金額600萬元/
    全部債額900萬元），就三筆債務各抵充200萬元，則原告就
    系爭二份契約之返還投資本金請求權總額之600萬元中已經
    有400萬元獲清償而消滅，僅餘200萬元債權（各契約各100
    萬元）仍得向張相雲請求返還。
　⑷至於張相雲前曾於102年9月16日支付廖振來60萬元支票並有
    兌現，然此是依與系爭二份契約所約定每月給付的報酬額所
    給付，並非退還投資之款項，無從計算入返還投資金額的清
    償款項內。又原告稱並未收到劉耀聰交付其向張相雲所收60
    0萬元款項等情縱屬實，亦僅為原告與其所委任劉耀聰內部
    委任關係之糾紛，不影響張相雲已經向有受領權人清償600
    萬元之認定。質言之，不論是自稱僅為中間介紹人的許季抑
    或受任人劉耀聰，均係原告與其代理人廖振來所選任，從而
    ，許季與劉耀聰二人未如實轉交所收取款項之風險應由原告
    承擔，併此指明。
　⑸基上所述，張相雲應依民法第259條第1款規定返還原告投資
    款200萬元。
　㈡備位聲明部分：按訴之預備合併，必先位之訴無理由，法院
    始應就備位之訴為裁判。本件先位之訴為有理由，已如上所
    述。是本件自無須就其備位之訴再為裁判，故關於原告之備
    位聲明，無庸再予審酌，其此部分爭點，亦無論列之必要，
    附此敘明。
五、綜上所述，原告先位依民法第259條第1款之規定，請求張相
    雲給付200萬元，為有理由，應予准許；逾此範圍，即屬無
    據，應予駁回。
六、假執行之宣告：原告及張相雲分別陳明願供擔保請准宣告假
    執行或免為假執行，就原告勝訴部分，均核無不合，爰分別
    酌定相當之擔保金額，予以准許。至原告敗訴部分，其假執
    行之聲請已失所依據，應予駁回。
七、本件事證已臻明確，兩造其餘攻擊防禦方法及證據，核與判
    決之結果不生影響，爰不一一論列，併此敘明。
八、訴訟費用負擔之依據：民事訴訟法第83條第1項前段、第79
    條、第85條第1項但書。
中　　華　　民　　國　　110 　年　　11　　月　　12　　日
                  民事第六庭  法  官  石珉千
以上正本係照原本作成。
如對本判決上訴，須於判決送達後20日內向本院提出上訴狀。如
委任律師提起上訴者，應一併繳納上訴審裁判費。　
中　　華　　民　　國　　110 　年　　11　　月　　18　　日
　　　　　　　　　            書記官  徐嘉霙
附表一：張相雲開立予原告及廖振來之本票（見本院卷第169頁
）
編號 受款人 發票日 到期日 金額 （新臺幣） 票號 1 范玉蘭 102年6月10日 103年6月15日 300萬元 CH0000000 2 范玉蘭 102年7月3日 103年7月8日 300萬元 CH0000000 3 廖振來 102年9月24日 103年9月24日 300萬元 CH0000000 
附表二：張相雲開立予劉耀聰之本票（見本院卷第325頁）
編號 受款人 發票日 到期日 金額 （新臺幣） 票號 劉耀聰手寫文字 1 無 108年8月20日 108年10月20日 100萬元 TH846109 耀聰100 105.10.20 2  108年8月20日 108年11月20日 100萬元 TH846110 108.11.20已清耀聰 3  108年8月20日 108年12月20日 100萬元 TH846111 109.3.20已付清